臺灣高雄地方法院刑事判決　　　　　　　　　　　　　　九十三年度訴字第二七號
　　公　訴　人　臺灣高雄地方法院檢察署檢察官
　　被　　　告　戊○○
　　　　　　　　辛○○
右列被告等因搶奪案件，經檢察官提起公訴（九十三年度偵字第二五四六九號）及併
案（九十三年度偵字第一三三二號），本院判決如左：
    主      文
戊○○共同連續圖為自己不法之所有，而搶奪他人之動產，處有期徒刑參年。
辛○○共同連續圖為自己不法之所有，而搶奪他人之動產，處有期徒刑貳年。
    事      實
一、戊○○前曾於民國（下同）九十年間犯搶奪罪，經本院判處有期徒刑二年確定，
    尚未執行完畢，竟仍基於意圖為自己不法所有之概括犯意，駕駛渠母林金里所有
    ，車號Ｌ五七─七九六車號之機車，連續單獨於附表一所示時間、地點，以附表
    一所示之犯案方式搶奪附表一所示各該婦女，並搶得如附表一所示之財物；另承
    前之概括犯意，與辛○○共同基於意圖為自己不法之所有而搶奪他人財物之概括
    犯意聯絡，以附表二所示之犯案方式，在附表二所示時、地，搶奪如附表二所示
    各該婦女，並搶得如附表二所示之財物；嗣經警循線於九十二年十二月十七日上
    午十一時四十分許，分至戊○○、辛○○二人住處拘提到案，而查悉上情。
二、案經高雄縣政府警察局岡山分局移送臺灣高雄地方法院檢察署檢察官偵查起訴及
    併案。
    理      由
一、右開事實，業據被告戊○○、辛○○二人分別於警、偵訊及本院審理時坦承不諱
    ，核與被害人馬玉玲（警卷一第三三、三五頁）、癸○○（偵卷第三七頁、偵卷
    第二四頁反面）、乙○○（警卷二第一０七頁）、庚○○（偵卷第四一頁）、甲○○（偵卷第七三頁）、黃佩瑜（偵卷第六三頁）、壬○○（偵卷第四八頁、偵
    卷第二五頁）、子○○（警卷一第四一頁、偵卷第二四頁反面）指訴之情節相符
    ，且有附表二編號十三乙案之目擊證人胡道名亦於警、偵訊及樊美芳於偵訊時均
    明確指認機車後座行搶之被告辛○○，及被告二人行搶所騎乘之上開機車之牌照
 號碼，並因此查獲被告二人（警卷二第四八、四九頁，偵卷第二四頁反面），而
    被告二人行搶所騎乘之機車係被告戊○○之母林金里所有，且時常由被告戊○○
    所騎用一節，亦據證人林金里於警詢時證述明確（警卷二第五七、五八頁），復
    有被害人甲○○（偵卷第七五頁）、壬○○（偵卷第五四頁）、子○○（警卷一
    卷第四七頁）所簽具之贓物領結各一紙附卷足憑，被告戊○○所犯附表一編號一
    之事實，亦有監視器翻拍之照片及被害人馬玉玲報案單各乙紙在卷可稽（警卷一
    第二八、三四頁）。又被告二人共同為附表二編號一、二、三、四、五、六、八
    、十等之搶奪犯行，雖均未查得被害人之詳確資料，然除已據被告戊○○、辛○○於警、偵訊及審理時均坦供明確外，且本院於九十三年三月二十四日業據公訴
    人之聲請裁定分離共同被告辛○○及戊○○之調查證據及辯論程序（本院卷第三
    六、七四、八三頁），而於被告辛○○部分進行證據調查及辯論程序時，即由證
    人即共同被告戊○○當庭具結證述：被告辛○○確有與其共同行搶前開所列附表
    二編號一、二、三、四、五、六、八、十等案之各該被害人等詞（本院卷第八六
    至八九頁），並予被告辛○○得對質與詰問證人戊○○之權利（本院卷第八九頁
    ）；另於被告戊○○部分行調查證據及有辯論程序時，亦由證人即被告辛○○當
    庭具結證稱：被告戊○○確有與之共同搶奪上開所列附表二編號一、二、三、四
    、五、六、八、十等案之各該被害人等語（本院卷第九九至一０一頁），被告戊○○亦得對證人辛○○為對質及詰問之機會（本院卷第一０一頁）；是以附表二
    編號一、二、三、四、五、六、八、十等案之事實，除有被告戊○○、辛○○分
    別於偵、審中之自白外，且於各該被告分別之證據調查及辯論程序中，證人即共
    同被告辛○○、戊○○所為證述，亦均與各該被告所為之自白一致，復使調查證
    據程序中之各該被告得確實享有對質與詰問證人即共同被告之權利，是證人即共
    同被告對於另共同被告確有共同搶奪各該案件之證詞自得作為各該被告自白搶奪
    事實之補強證據，已足資證明各被告自白有附表二編號一、二、三、四、五、六
    、八、十等案之搶奪犯罪事實確具有真實性；本案之事證已臻明確，被告戊○○
    所為附表一、二所示之搶奪犯行及被告辛○○所為附表二所示之搶奪犯行均堪認
    定。
二、核被告戊○○所為附表一、二所示之搶奪犯行，與被告辛○○所為附表二所示之
    搶奪犯行，均係犯刑法第三百二十五條第一項之搶奪罪。被告二人間，就附表二
    之搶奪犯行部分，有犯意之聯絡，行為之分擔，均為共同正犯。被告戊○○就附
    表一、二之搶奪犯行，以及被告辛○○就附表二之搶奪犯行部分，均時間緊接，
    所犯罪名相同，顯係出於概括之犯意為之，均為連續犯，爰依刑法第五十六條之
    規定皆以一連續搶奪罪論，並均加重其刑。至被告戊○○單獨為附表一編號三之
    搶奪犯行部分（九十三年度偵字第一三三二號之併案部分），以及被告辛○○（
    與被告戊○○共犯）如附表二編號一、二、三、四所示之搶奪犯行部分（公訴人
    就附表二編號一、二、三、四部分僅起訴係被告戊○○單獨搶奪），雖均未經公
    訴人起訴，惟查被告戊○○、辛○○所犯各該部分之罪，與被告二人分別經起訴
    之罪部分，均係連續犯，具有裁判上一罪之關係，為起訴效力所及，本院自得併
    予審酌，附此敘明。爰審酌被告二人多次搶奪，被害者至眾，製造社會普遍不安
    ，是其等犯罪手段至為惡劣，甚至其等於九十二年十二月十五日一日之間，即行
    搶達五次之多，更見其二人肆意犯案，惡性甚重，惟其等犯罪後坦供全部犯行，
    願受制裁，已見悔意之態度，以及被告戊○○前曾於九十年間因搶奪罪，甫經本
    院判處有期徒刑二年確定，尚未執行完畢，竟又為本件犯行，且被告戊○○除附
    表二與辛○○共犯搶奪外，又單獨行搶附表一所示之案件，應處以較重於被告辛○○之刑罰，另公訴人就被告辛○○部分，求處有期徒刑一年六月，尚嫌過輕等
    一切情狀，各量處如主文所示之刑，以示懲儆。
三、另公訴意旨以：被告戊○○於附表三所示時、地，以附表三所示之犯案方式，行
    搶如附表三所示之不詳姓名、年籍被害人之財物；被告辛○○於附表一編號二所
    示之時間、地點，以附表一編號二所示之犯案方式（公訴人起訴係被告辛○○與
    戊○○二人共同行搶，起訴書附表一編號二），與被告戊○○共同搶奪被害人癸○○之財物，因認被告二人分別就各該部分亦犯刑法第三百二十五條第一項之搶
    奪罪嫌云云。
  （一）按犯罪事實，應依證據認定之，無證據不得認定其犯罪事實，又不能證明被
        告犯罪者，應諭知無罪之判決，刑事訴訟法一百五十四條第二項、第三百零
        一條第一項分別定有明文。又刑事訴訟法第一百五十六條第二項規定，被告
        之自白，不得作為有罪判決之唯一證據，仍應調查其他必要之證據，以察其
        是否與事實相符。
  （二）首就被告戊○○所犯附表三之搶奪犯行部分，除據被告戊○○於偵、審中之
        自白外，各該案之被害人之姓名、年籍均不詳，無從查悉被害之情節是否與
        被告戊○○之自白相合，又查無其他任何證據足以證明確有被告戊○○自白
        之犯罪事實存在，是依刑事訴訟法第一百五十六條第二項規定，被告戊○○
        所涉附表三所示之搶奪部分，自不得在查無其他任何證據之情形下，僅以被
        告戊○○之自白，作為認定其有罪判決之唯一憑據。
  （三）次對被告辛○○所涉附表一編號二之搶奪犯行部分，業經被告溫東堅決否認
        （本院卷第六七頁），且被告戊○○亦於本院審理時供承：此部分之搶奪犯
        行，係其單獨行搶，被告辛○○並未參與等詞（本院卷第六六頁）；又核諸
        被害人癸○○警、偵訊中指訴：係突然有乙名歹徒騎乘乙部銀色重機車，從
        其後方跟進趁其不備之際，動手搶奪其皮包等語一致（偵卷第三七、二四頁
        ），顯見當時、地行搶者，確僅為被告戊○○一人單獨為之，被告辛○○並
        無參與，公訴人竟認係被告辛○○與被告戊○○共同搶奪云云，尚有誤認，
        此外，亦查無其他積極證據足以證明被告辛○○曾有此部分之搶奪犯行。
    綜上所述，公訴意旨所指被告戊○○、辛○○分別所涉之搶奪罪嫌部分，既無其
    他積極證據足認被告二人分別有各該犯行，揆之前揭刑事訴訟法條文規定，原應
    為無罪之諭知，惟公訴意旨認此部份犯行，分別與前開各該被告所為論罪科刑部
    分，均屬連續犯，且具有裁判上一罪之關係，自均應不另為無罪之諭知。
據上論斷，應依刑事訴訟法第二百九十九條第一項前段，刑法第二十八條、第五十六
條、第三百二十五條第一項，罰金罰鍰提高標準條例第一條前段，判決如主文。
本案經檢察官丁○○到庭執行職務。
中      華      民      國      九十三    年      四      月    七      日
                                      臺灣高雄地方法院刑事第三庭
                                          審判長法  官  黃仁松
                                                法  官  陳玉聰
                                                法  官  高思大
右正本證明與原本無異。
如不服本判決，應於判決送達後十日內向本院提出上訴狀，上訴於台灣高等法院高雄
分院（須附繕本）。
         書記官  蔡語珊
中      華      民      國      九十二    年      四      月    七      日
附表一：
┌──┬────┬───────────────┬──────────────┬─────┐
│編號│被害人  │行搶時地及得手財物            │犯案方式                    │起訴書附表│
├──┼────┼───────────────┼──────────────┼─────┤
│一  │騎機車之│九十二年十二月二日下午二時十分│戊○○獨自駕駛車號Ｌ五七─七│編號七    │
│    │丙○○  │許，高雄縣橋頭鄉○○○路橋頭國│九六號機車（未懸掛車牌），自│          │
│    │        │中前。                        │被害人後方接近被害人機車後，│          │
│    │        │內置(1)現金新台幣（以下同）五千│趁被害人不備徒手行搶，現金花│          │
│    │        │六百元。(2)手機乙支，中國信託、│用，皮包及其餘物件均丟棄。  │          │
│    │        │聯邦銀行、國泰銀行、台新銀行、│                            │          │
│    │        │安信銀行、慶豐銀行信用卡六張，│           │          │
│    │        │郵局、台東銀行、上海銀行存摺三│                            │          │
│    │        │本，印章乙枚，身分證，汽、機車│                            │          │
│    │        │駕照，汽、機車行照，機車保險卡│                            │          │
│    │        │，健保卡各一張、記事本一本之皮│                            │          │
│    │        │包一只                        │                            │          │
├──┼────┼───────────────┼──────────────┼─────┤
│二  │騎機車之│九十二年十二月八日下午一時四十│戊○○獨自駕駛前開機車，自被│編號九    │
│    │癸○○  │九分許，高雄縣橋頭鄉○○○路（│害人後方接近被害人機車後，趁│          │
│    │        │光大眼科）南下一百公尺處。    │被害人不備時，徒手行搶被害人│          │
│    │        │內置身分證，汽、機車駕照，ＩＣ│置於其所騎乘機車腳踏板上之皮│          │
│    │        │ＢＣ提款卡、健保卡各乙張之皮包│包乙只，未搶得現金，所得皮包│          │
│    │        │一只。                        │及內置物件全部丟棄。        │          │
├──┼────┼───────────────┼──────────────┼─────┤
│三  │騎機車之│九十二年十二月十日下午一時十分│戊○○獨自駕駛前開機車故意衝│併案：九十│
│    │乙○○  │許，於高雄縣岡山鎮○○○路八六│撞被害人之機車後，趁被害人不│三年度偵字│
│    │        │號前。                        │備，徒手搶奪被害人置於其所騎│第一三三二│
│    │        │內置書本、考卷、筆等物之皮包乙│乘機車腳踏板上之皮包乙只，未│號        │
│    │        │只。                          │搶得現金，所得皮包及內置物件│          │
│    │        │                              │全部丟棄。                  │          │
└──┴────┴───────────────┴──────────────┴─────┘
附表二：
┌──┬────┬───────────────┬──────────────┬─────┐
│編號│被害人  │行搶時地及得手財物           │犯案方式                    │起訴書附表│
├──┼────┼───────────────┼──────────────┼─────┤
│一  │騎機車之│九十二年十一月三十日晚間六時許│戊○○駕駛前開機車（並先以口│編號六    │
│    │年輕婦女│，在高雄市援中港大學附近某處。│罩遮住機車之車牌），後載溫東│          │
│    │        │內置(1)現金四千五百元。(2)身分證│敏，接近被害人機車後，趁被害│          │
│    │        │乙張及不詳資料等物之皮包一只。│人不備，由辛○○下手搶奪被害│          │
│    │        │                              │人財物，現金由二人朋分花用，│          │
│    │        │                              │皮包及其餘物件均丟棄。      │          │
├──┼────┼───────────────┼──────────────┼─────┤
│二  │騎機車之│九十二年十二月七日晚間六時許，│未搶得現金，餘同編號一。    │編號八    │
│    │中年婦女│在高雄縣橋頭鄉○○路某處。    │                            │          │
│    │        │內置身分證乙張及不詳資料等物之│                            │          │
│    │        │皮包一只。                    │                            │          │
├──┼────┼───────────────┼──────────────┼─────┤
│三  │騎機車之│九十二年十二月九日下午四時許，│同編號一。                  │編號十    │
│    │中年婦女│在高雄縣岡山鎮○○○路某處。  │                            │          │
│    │        │內置(1)現金三千元。(2)身分證乙張│                            │          │
│    │        │及不詳資料等物之皮包一只。    │                            │          │
├──┼────┼───────────────┼──────────────┼─────┤
│四  │騎機車之│九十二年十二月十二日下午五時許│同編號一。                  │編號十一  │
│    │中年婦女│，在高雄縣橋頭鄉○○路某處。  │                            │          │
│    │        │內置(1)現金九百元。(2)身分證乙張│                            │          │
│    │        │及不詳資料之皮包一只。        │                            │          │
│    │        │                              │                            │          │
├──┼────┼───────────────┼──────────────┼─────┤
│五  │騎機車之│九十二年十二月十三日晚間九時許│同編號一。                  │編號十二  │
│    │中年婦女│，在高雄縣梓官鄉典寶橋附近某處│                            │          │
│    │        │。                            │                            │          │
│    │        │內置(1)現金六十元。(2)身分證乙張│                            │          │
│    │        │及不詳資料之皮包一只。        │                            │          │
├──┼────┼───────────────┼──────────────┼─────┤
│六  │騎機車之│九十二年十二月十四日下午四時許│未搶現金，餘同編號一。      │編號十三  │
│    │年輕婦女│，在高雄市○○路上某處（起訴書│                            │          │
│    │        │誤載為高雄縣岡山鎮○○○路某處│                            │          │
│    │        │）。                          │                            │          │
│    │        │內空無一物之環保袋一只。      │                            │          │
├──┼────┼───────────────┼──────────────┼─────┤
│七  │騎機車之│九十二年十二月十四日日晚間九時│被告二人以機車衝撞被害人機車│編號十四  │
│    │庚○○  │十分許，在高雄縣岡山鎮○○路某│後，即趁被害人不備時，由後座│          │
│    │        │處。                          │之辛○○跳下車徒手行搶被害人│          │
│    │        │內置(1)現金五千元。(2)身分證、手│置於機車腳踏板之皮包乙只，餘│          │
│    │        │機門號卡各乙張之皮包一只。    │同編號一。                  │          │
├──┼────┼───────────────┼──────────────┼─────┤
│八  │騎腳踏車│九十二年十二月十五日上午九時許│同編號一。                  │編號十五  │
│    │之中年婦│，在高雄縣岡山鎮○○○路市場前│                            │          │
│    │女      │某處。                        │                            │          │
│    │        │內置(1)現金二千六百元。(2)不詳資│                            │          │
│    │        │料等物之皮包一只。            │                            │          │
├──┼────┼───────────────┼──────────────┼─────┤
│九  │騎機車之│九十二年十二月十五日下午一時五│同編號一。                  │編號十六  │
│    │甲○○  │十分許，在高雄縣橋頭鄉仕和村仕│                            │          │
│    │        │豐路永吉一巷廿五號前。        │                            │          │
│    │        │內置(1)現金三十元。(2)存摺三本、│                            │          │
│    │        │印鑑二枚之綠色皮包一只。      │                            │          │
├──┼────┼───────────────┼──────────────┼─────┤
│十  │騎機車之│九十二年十二月十五日下午四、五│同編號一。                  │編號十七  │
│    │老年婦女│時許，在高雄市○○區○○路煉油│                            │          │
│    │        │廠附近處。                    │                            │          │
│    │        │內置(1)現金五百元。(2)身分證等資│                            │          │
│    │        │料之皮包一只。                │                            │          │
├──┼────┼───────────────┼──────────────┼─────┤
│十一│騎機車之│九十二年十二月十五日下午五時十│由機車後座之辛○○下手搶奪被│編號十八  │
│    │己○○  │五分許，在高雄縣岡山鎮○○路柳│害人置於其機車腳踏板上之皮包│          │
│    │        │橋加油站前。                  │乙只，餘同編號一。          │          │
│    │        │內置(1)現金四千元。(2)身分證，健│                            │          │
│    │        │保卡，識別證，遠東銀行信用卡，│       │          │
│    │        │中華銀行、世華銀行、萬通銀行、│                            │          │
│    │        │彰化銀行、交通銀行等之提款卡各│                            │          │
│    │        │乙張及行動電話一支之皮包一只。│                            │          │
├──┼────┼───────────────┼──────────────┼─────┤
│十二│騎機車之│九十二年十二月十五日日晚間八時│同編號一。                  │編號十九  │
│    │壬○○  │許，在高雄市楠梓區○○○路某處│                            │          │
│    │        │。                            │                            │          │
│    │        │內置(1)現金一千二百元。(2)身分  │                            │          │
│    │        │證，機車駕照，機車行照，健保卡│                            │          │
│    │        │，郵局、土地銀行提款卡，高雄大│                            │          │
│    │        │學學生證各乙張，及行動電話一支│                 │          │
│    │        │等物之皮包一只。              │                            │          │
├──┼────┼───────────────┼──────────────┼─────┤
│十三│騎機車之│九十二年十二月十六日晚間六時三│由機車後座之辛○○下手搶奪被│編號二十  │
│    │子○○  │十五分許高雄縣永安鄉○○路某處│害人掛於機車把手下方置物鉤且│          │
│    │        │。                            │放置於其所騎機車腳踏板上之皮│          │
│    │        │內置(1)現金一萬四千二百餘元。(2)│包乙只，該次行搶戊○○、溫東│          │
│    │        │身分證、健保卡各乙張、郵局存摺│敏二人並未以口罩將機車車牌遮│          │
│    │        │一本、信用卡三張、手機一支、黑│住，餘同編號一。            │          │
│    │        │色皮夾一個之皮包一只。        │                            │          │
└──┴────┴───────────────┴──────────────┴─────┘
 附表三、
┌──┬────┬───────────────┬──────────────┬─────┐
│編號│被害人  │行搶時地及得手財物            │犯案方式                    │起訴書附表│
├──┼────┼───────────────┼──────────────┼─────┤
│一  │某中年婦│九十二年十一月十五日下午五時許│戊○○獨自駕駛Ｌ五七∣七九六│編號一    │
│    │女      │，在高雄縣岡山鎮○○路某處。  │車號重機車徒手行搶，現金花盡│          │
│    │        │內置(1)現金七百元。(2)身分證乙張│，其他皮包及身分證等丟棄至高│          │
│    │        │之皮包一只。                  │雄縣梓官鄉漁港海域內。      │          │
├──┼────┼───────────────┼──────────────┼─────┤
│二  │騎機車之│九十二年十一月二十日晚間八時許│同編號一。                  │編號二    │
│    │中年婦女│，在高雄縣橋頭鄉○○路某處。  │                            │          │
│    │        │內置(1)現金二千二百元。(2)身分證│                            │          │
│    │        │乙張及不詳資料之皮包一只。    │                            │          │
├──┼────┼───────────────┼──────────────┼─────┤
│三  │騎機車之│九十二年十一月廿五日晚間八時許│同編號一。                  │編號三    │
│    │中年婦女│，在高雄縣岡山鎮○○路某處。  │                            │          │
│    │        │內置(1)現金二千五百元。(2)身分證│                            │          │
│    │        │乙張及不詳資料之皮包一只。    │                            │          │
├──┼────┼───────────────┼──────────────┼─────┤
│四  │騎機車之│九十二年十一月廿五日晚間九時許│同編號一。                  │編號四    │
│    │年輕婦女│，在高雄縣岡山鎮○○路某處。  │                            │          │
│    │        │內置(1)現金二千五百元。(2)身分證│                            │          │
│    │        │乙張及不詳資料之皮包一只。    │                            │          │
├──┼────┼───────────────┼──────────────┼─────┤
│五  │騎機車之│九十二年十一月廿八日晚間九時許│同編號一。                  │編號五    │
│    │年輕婦女│，在高雄縣彌陀鄉某處。        │                            │          │
│    │        │內置(1)現金一千二百元。(2)身分證│                            │          │
│    │        │乙張及不詳資料之皮包一只。    │                            │          │
└──┴────┴───────────────┴──────────────┴─────┘
附錄條文：
刑法第三百二十五條
          意圖為自己或第三人不法之所有，而搶奪他人之動產者，處六月以上五年
          以下有期徒刑。
          因而致人於死者，處無期徒刑或七年以上有期徒刑，致重傷者，處三年以
          上十年以下有期徒刑。
          第一項之未遂犯罰之。
